臺灣高等法院刑事判決
108年度原上易字第63號
上  訴  人  
即  被  告  王光雄


選任辯護人  楊愛基律師(法扶律師)
上列上訴人即被告因違反性騷擾防治法案件，不服臺灣桃園地方
法院107年度原交易字第17號，中華民國108年1月21日第一審判
決（起訴案號：臺灣桃園地方檢察署107年度偵字第9735號），
提起上訴，本院判決如下：
    主  文
上訴駁回。
    事  實
一、乙○○於民國107年4月1日上午7時29分許，駕駛車牌號碼00-0
    000號自小客車出外購買早餐，並停放於桃園市八德區和平
    路某檳榔攤前（詳細地址詳卷），該檳榔攤之店長代號3469
    B107038成年女性（真實姓名年籍詳卷，下稱Ａ女）因認乙○○
    停車之位置妨害其營業，遂上前勸阻，乙○○心生不滿而與Ａ
    女口角，於爭執過程中，乙○○竟意圖性騷擾，於同日上午7
    時30分許，趁Ａ女不及防備，突然以雙手推觸甲○ 之上胸部
    （已觸及乳房），損害Ａ女之人格尊嚴，以此方式對Ａ女為性
    騷擾行為。Ａ女不堪受辱，立即報警處理，始查悉上情。
二、案經Ａ女訴由桃園市政府警察局八德分局移送臺灣桃園地方
    檢察署檢察官偵查起訴。 
    理  由
壹、程序部分
一、審理範圍：被告乙○○原就所犯不能安全駕駛動力交通罪、性
    騷擾罪，均提起上訴，嗣於本院準備程序中陳明撤回不能安
    全駕駛動力交通罪之上訴，並有撤回上訴聲請書1份在卷可
    憑（本院卷第57頁），故本院審理範圍，僅為被告涉犯性騷
    擾罪部分。
二、按被告以外之人（包括證人、鑑定人、告訴人、被害人及共
    同被告等）於審判外之陳述雖不符刑事訴訟法第159 條之1
    至 之4 等4 條之規定，而經當事人於審判程序同意作為證
    據，法院審酌該言詞陳述或書面陳述作成時之情況，認為適
    當者，亦得為證據，同法第159 條之5 第1 項定有明文。立
    法意旨在於傳聞證據未經當事人之反對詰問予以核實，原則
    上先予排除。惟若當事人已放棄反對詰問權，於審判程序中
    表明同意該等傳聞證據可作為證據；或於言詞辯論終結前未
    聲明異議，基於尊重當事人對傳聞證據之處分權，及證據資
    料愈豐富，愈有助於真實發見之理念，且強化言詞辯論主義
    ，使訴訟程序得以順暢進行，上開傳聞證據亦均具有證據能
    力。經查，對於本件判決後開所示證據方法（含供述及非供
    述證據），被告、辯護人及檢察官於本院中均表示同意具備
    證據能力（本院卷第54至55頁），本院並審酌上開證據資料
    製作時之情況，尚查無違法不當及證明力明顯過低之情況，
    亦認為以之做為證據應屬適當，因認均有證據能力。
貳、實體部分
一、訊據被告矢口否認有性騷擾之犯行，辯稱：當時因為告訴人
    甲 罵伊「番仔、死番仔」，伊生氣之下才會推告訴人一下
    ，沒有碰到告訴人乳房云云；辯護人則以：被告客觀上雖然
    推了告訴人一下，但依照監視器畫面，無法確認被告有碰觸
    到告訴人胸部，不能佐證告訴人指證被告有碰到她胸部一節
    為真實，況被告係因與告訴人發生爭執，一時氣憤才出手推
    告訴人一下，被告推告訴人之目的，不論自行為前、行為當
    時或行為後都難認與性有關連，被告主觀上沒有性騷擾之故
    意和意圖，當時被告並沒有認為告訴人是異性，缺乏性別意
    識，不應認為被告所為構成性騷擾等語，為被告置辯。
二、經查：
  ㈠被告於上開時間、地點與告訴人Ａ女因停車問題發生口角，並
    於爭執過程中碰觸告訴人身體乙節，為被告所不否認，且有
    證人即告訴人於警詢、原審審理中之證述在卷可憑（107年
    度偵字第9735號卷〈下稱偵查卷〉第13至16頁、原審卷第50至
    52頁），復有刑案現場照片8張、原審107年10月25日勘驗筆
    錄暨截圖17張在卷可佐（偵查卷第19至20頁、本院原交易字
    卷第26頁反面至28頁、第30至37頁），且為被告所不否認，
    此部分事實，首堪確認。
  ㈡被告確有以雙手碰觸告訴人之胸部一節，業據告訴人於警詢
    中證稱：被告將車子停在檳榔攤前，伊以為是要買檳榔的客
    人，伊上前詢問他要買何種物品，他下車直接走向隔壁的豆
    漿店，之後伊向他表示車輛可否往前停放或停在豆漿店門口
    ，不要造成伊的困擾，他已經走到豆漿店門口，就返回走到
    伊面前，雙手就推伊胸部，伊就大聲向檳榔攤內老闆告知他
    對我襲胸；伊覺得受到侮辱等語（偵查卷第14頁），另於原
    審審理時亦證述：當天被告將車子停在檳榔攤門口，要去檳
    榔攤隔壁的豆漿店買豆漿，因為伊要做生意，就要求被告可
    否移一下車子，被告原本沒有理會，仍然進入豆漿店，後來
    伊又再次大聲叫喊，被告就從豆漿店跑過來跟伊叫囂，之後
    更突然出其不意兩隻手往伊胸前襲過來，伊也閃躲不及；被
    告有碰觸到伊胸部，左右邊的胸部都有被碰到；碰到伊左右
    兩邊乳頭上方一點的位置；在伊認知裡，被告碰到不該碰觸
    的地方等語在卷明確（原審卷第50至52頁），告訴人前後指
    述一致，互無齟齬，佐以被告與告訴人於案發前互不相識，
    並於案發後，旋即報警處理，信無捏詞攀誣被告之可能。
  ㈢原審於107年10月25日勘驗現場監視器畫面，勘驗結果如下：
  1.檳榔攤內監視器部分
  ①04:29:48時，告訴人走出店門口。
  ②04:30:03時，告訴人站在店門口外面對經過之被告喊：「阿
                伯……佔門口的位置……門口有位置」，被告
                因而停下。
  ③04:30:13時，被告轉頭向告訴人方向靠近，同時喊：「……
               （模糊不清）蛤！……」；告訴人稱：「什
                麼……你說什麼？……」。
    04:30:17時，被告伸出手推告訴人肩膀下方位置（但因監視
                器拍攝角度關係，無法確定碰觸部位是否已觸
                及乳房），告訴人因而往後退一步，並大叫：
                「他推我！」。
  ⑤04:30:23時，一名藍黑條紋衣男子走出，告訴人向其稱：「
                他推我」、「推我這裡」、「他給我性騷
                擾」、「他推我這裡」，同時指向自己身體。
  ⑥04:30:36時，告訴人向藍黑條紋衣男子稱：「他推我這裡」
                、「他這樣子」，同時在男子身上比劃位置。
  ⑦04:30:41時，告訴人向被告稱：「你不要給我偷跑」，之後
                走進店內拿起手機再走出店外。
  ⑧04:30:55時，告訴人向被告稱：「你推我，我要叫你賠錢」
  ⑨04:31:05時，被告稱：「我又沒怎樣，我只是這樣而已」，
                同時以手碰觸藍黑條紋衣男子之肩膀部位。
  ⑩04:31:10時，告訴人稱：「……你性騷擾……」；被告稱：
               「……（模糊不清）」；告訴人：「對啊，你
                就這樣推我」。
  ⑪04:31:37時，告訴人向被告稱：「監視器看得到」、「我跟
                你說，怎樣講話都沒關係，不能夠推人，你推
                人…你動手，你這樣弄我的胸部」。
  ⑫04:31:50時，被告稱：「我沒有弄到胸部」，並舉手向藍黑
                條紋男子肩膀部位比劃；告訴人稱：「你明明
                就有撞到，監視器都有看到」。
  ⑬04:32:05時，被告走離監視器拍攝範圍。
  ⑭04:32:10時，告訴人向藍黑條紋男子稱：「弄我的胸部，這
                樣還沒有？」。
    此有原審107年10月25日勘驗筆錄暨截圖7張附卷可稽（原審
    卷第26頁背面至27頁正面、第29至32頁）。
  2.檳榔攤外監視器部分
  ①04:29:50時，告訴人走出店外，敲停放店門外一輛黑色車輛
                之車窗。
  ②04:30:03時，被告經過告訴人店門口，往監視器畫面左上角
                方向前進。
  ③04:30:07時，被告停下，往告訴人方向轉頭，告訴人面對被
                告方向說話並帶有手勢動作。
  ④04:30:15時，被告走近告訴人位置。之後被告舉起雙手朝告
                訴人身體正面肩膀下方位置推（監視器從告訴
                人背後角度拍攝，看不到被告之手掌或手指，
                故被告碰觸之位置應非在告訴人肩膀上），告
                訴人因而倒退。
  ⑤04:30:19時，告訴人朝店內方向舉起左手，與被告爭論，過
                程中一身穿藍黑條紋衣服男子自店內走出。
  ⑥04:30:34時，告訴人指向自己身體，再伸手向藍黑條紋衣男
                子身體比劃。
  ⑦04:30:38時，被告伸手碰觸藍黑條紋衣服男子之肩膀部位。
  ⑧04:31:51時，被告再次碰觸藍黑條紋衣男子之肩膀部位。
    此有原審107年10月25日勘驗筆錄暨截圖10張存卷可參（原
    審卷第27頁背面至28頁正面、第32至37頁）。
  ㈣自上開勘驗結果可知，被告推觸告訴人時，因設置於檳榔攤
    外之監視器係自告訴人後方角度拍攝，雖僅攝得被告舉起雙
    手觸及告訴人身體正面部位，然被告之手掌或手指確未落在
    告訴人之肩膀上，顯示被告雙手掌係碰觸告訴人肩膀以下部
    位；又告訴人遭被告碰觸後，旋即後退，並當場向他人表示
    ：「他推我」、「推我這裡」、「他給我性騷擾」、「弄我
    的胸部，這樣還沒有？」，更向被告理論稱：「你推人…你
    動手，你這樣弄我的胸部」、「你明明就有撞到，監視器都
    有看到」等語，告訴人此種案發第一時間之直接反應，顯具
    有相當可信度，足以佐證告訴人上揭指述被告以雙手碰觸其
    胸部乙情，應為真實可採。被告空言辯稱：沒有碰到告訴人
    胸部云云，與告訴人指述及上開監視器錄影畫面勘驗結果不
    符，顯係事後卸責之詞，尚難採信。
  ㈤被告於上揭時地，先主動靠近告訴人，並以雙手碰觸告訴人
    胸部，為告訴人指述在卷，並有前揭勘驗筆錄可佐，參以被
    告被告於碰觸告訴人後，對於前來了解情形之藍黑條紋衣男
    子，解釋其並未觸碰告訴人胸部時，既可精準碰觸在該名男
    子之「肩膀上」，此有監視畫面筆錄截圖2張附卷可佐（編
    號16、17，原審卷第36至37頁），足見被告並非不知肩膀與
    胸部等部位之區隔，更非不知胸部屬他人隱私部位，不得任
    意碰觸，又觀以告訴人當時長髮髮型、女性裝扮之外型，此
    觀上開監視器畫面截圖可明，殊無使人誤會其性別之可能，
    倘被告確實因與告訴人間發生口角，一時氣憤方動手推告訴
    人，其自應如其事後向藍黑條紋衣男子所演示之方式碰觸告
    訴人之肩膀，殊無推觸告訴人胸部之理，又告訴人確實因此
    感覺受到侮辱、不舒服，此據告訴人於警詢及偵查中陳述在
    卷（偵查卷第14頁、原審卷第50頁反面），足認被告係蓄意
    推觸告訴人胸部，而有以此含性意味動作偷襲、調戲告訴人
    之意，致告訴人有受辱、不舒服之感受，其主觀上具有性騷
    擾之意圖，應堪認定。
  ㈥被告及辯護人雖辯稱：被告只是一時氣憤推告訴人一下，主
    觀上無性騷擾之意圖云云，然被告對於其所謂「推告訴人一
    下」之原因，先於警詢中稱：告訴人很大聲，而且靠伊很近
    ，伊很害怕，所以推她，希望她不要距離伊很近等語（偵查
    卷第5頁反面），嗣於原審準備程序中改稱：對方罵伊「番
    仔」，伊就推她肩膀等語（原審卷第25頁反面），前後所述
    已有不符，況依前揭勘驗結果，被告先主動靠近告訴人後，
    即舉起雙手推觸告訴人胸部，事前未聽聞告訴人有出口辱罵
    告訴人「番仔」一語，顯見被告上揭所辯稱推告訴人一下之
    原因，均與事實不符，被告所辯因一時氣憤、只是推告訴人
    一下云云，自難採認。而被告明知胸部屬他人隱私部位，不
    得任意碰觸，竟仍以雙手碰觸告訴人胸部，顯然具有調戲告
    訴人意涵，足以侮辱告訴人，被告有性騷擾意圖，自堪認定
    。
  ㈦綜上，足認被告確於上揭時地，意圖性騷擾，而以雙手推觸
    告訴人胸部。本案事證明確，被告犯行堪以認定，應予依法
    論罪科刑。
三、論罪
  ㈠按性騷擾防治法第25條第1項所處罰之性騷擾罪，指刑法性侵
    害犯罪以外，基於性騷擾防治法第2條第1款、第2款所列之
    性騷擾意圖，以乘被害人不及抗拒之違反意願方法，對其為
    與性或性別有關之親吻、擁抱或觸摸臀部、胸部或其他身體
    隱私部位處（如性器官者是）之行為。故其犯罪目的，意在
    騷擾觸摸之對象，不以行為人之性慾滿足為其必要；而其所
    侵害之法益，則尚未達於妨害被害人性意思之自由，僅係破
    壞被害人所享有本身有關於性、性別等，與性有關之寧靜、
    不受干擾之平和狀態者，即屬已足；犯罪之手段，則係於被
    害人不備、不及抗拒之際，出其不意乘隙為短暫之接觸、觸
    摸，與刑法所處罰之違反意願之強制猥褻罪、乘機猥褻罪等
    均非相同。查被告乘告訴人不及抗拒之際，故意以雙手觸摸
    告訴人之胸部，具有調戲意涵，足以損害告訴人人格尊嚴，
    使告訴人產生嫌惡、被冒犯之不舒服感受，破壞告訴人關於
    性、性別等與性有關之寧靜、不受干擾之平和狀態，其所為
    具有性暗示之觸摸告訴人肢體行為，已達性騷擾之程度無訛
    。
  ㈡核被告所為，係犯性騷擾防治法第25條第1項之性騷擾罪。
參、駁回上訴之理由
一、原審經詳細調查及審理後，為相同之認定，並審酌被告因停
    車問題與告訴人發生爭執，趁告訴人未及抗拒之際，率然對
    告訴人為身體騷擾舉動，欠缺尊重女性身體自主權之觀念，
    應予非難；兼衡其於警詢時自陳高職畢業之教育程度、無業
    （偵查卷第4頁），及其目前僅有老人津貼收入，依賴子女
    扶養之家庭經濟狀況（原審卷第55頁反面），暨其為本案犯
    行之動機、目的、手段、迄今未與告訴人達成和解等一切情
    狀，量處有期徒刑3月，並諭知易科罰金之折算標準。經核
    原審上開認事用法，均無違誤，量刑亦稱允恰。
二、被告上訴意旨略以：伊只是一時氣憤，以雙手推告訴人肩部
    ，沒有碰觸到告訴人胸部，伊主觀上也沒有性騷擾的意圖等
    語。然查，被告於上揭時地，確有以雙手碰觸告訴人胸部一
    節，業據告訴人指述明確，佐以現場監視器畫面，亦顯示被
    告雙手並非碰觸告訴人肩膀，又以告訴人於被告雙手碰觸其
    身體後，立即後退，並多次陳稱被告碰觸其胸部、性騷擾之
    第一時間反應，堪信告訴人上揭指述為真實可採，被告辯稱
    其並未碰觸告訴人胸部等語，自難採認。又被告應知胸部屬
    他人隱私部位，不得任意碰觸，以告訴人當時外型及裝扮，
    並無使人誤認其性別之可能，被告竟仍以雙手碰觸告訴人胸
    部，顯然具有調戲告訴人意涵，足以侮辱告訴人人格尊嚴，
    使其產生被冒犯之不舒服感受，被告有性騷擾意圖，自堪認
    定。綜上，被告仍執前詞否認犯行，提起上訴，難認有理由
    ，應予駁回。
據上論斷，應依刑事訴訟法第368條，判決如主文。 
本案經檢察官許致維提起公訴，檢察官楊淑芬到庭執行職務。
中    華    民    國    109   年    3     月    12    日
                  刑事第十九庭  審判長法  官  曾淑華
                                      法  官  王美玲
                                      法  官  俞秀美
以上正本證明與原本無異。
不得上訴。
                                      書記官  呂修毅
中    華    民    國    109   年    3     月    13    日